【裁判字號】    97,重上更(三),335
【裁判日期】    971203
【裁判案由】    違反槍砲彈藥刀械管制條例
【裁判全文】
臺灣高等法院臺南分院刑事判決   97年度重上更(三)字第335號
上  訴  人
即  被  告  甲○○
選任辯護人  扶助律師張文嘉
上列上訴人因違反槍砲彈藥刀械管制條例案件，不服臺灣台南地
方法院95年度訴字第513號中華民國96年1月19日第一審判決（起
訴案號：臺灣台南地方法院檢察署95年度偵字第1548、4093、42
91、4475、4757、6429、6491號），提起上訴，判決後經最高法
院第三次發回更審，本院判決如下：
    主  文
原判決關於甲○○販賣改造手槍暨定執行刑部分撤銷。
甲○○共同未經許可，販賣可發射子彈具有殺傷力之改造手槍，
累犯，處有期徒刑伍年，併科罰金新臺幣貳拾萬元，罰金如易服
勞役，以新台幣貳仟元折算壹日，扣案之如附表Ａ編號１號、２
號、４號、附表Ｂ編號１號、３號、附表Ｃ編號１號、２號及附
表Ｄ、附表Ｅ所示之物品均沒收。
    事  實
一、甲○○於民國（下同）90年間，曾因妨害家庭及竊盜等案件
    ，經臺灣臺南地方法院分別判處有期徒刑七月、十月確定，
    另又於91年間，因違反毒品危害防制條例案件，經臺灣臺南
    地方法院判處有期徒刑七月確定，上開三罪並經臺灣臺南地
    方法院裁定應執行有期徒刑一年十月，而於93年1月9日因縮
    短刑期屆滿而執行完畢，猶不知警惕。
二、甲○○未經許可，而基於製造改造手槍及子彈之概括犯意，
    先於94年9月初某日 ，在台南市安南區中洲寮「捷豹玩具槍
    專賣店」，購買玩具手槍一枝及玩具子彈數顆，繼又於相隔
    二日之後，向綽號「強仔」之不詳姓名男子，購買槍枝主要
    組成零件即土造金屬槍管一枝，因而未經許可持有該槍枝主
    要組成零件即土造金屬槍管。而後在台南縣西港鄉南海村南
    海埔70號黃炳楠（被訴幫助製造改造手槍犯行，業經原審判
    處有期徒刑三年，併科罰金新台幣十萬元確定）住處，以將
    上開玩具手槍槍管拆下，換裝上向綽號「強仔」之人購得之
    上開土造金屬槍管之方式，因而製造成一具有殺傷力之改造
    手槍一枝（槍枝管制編號0000000000號，含彈匣一個），另
    又在上開黃炳楠住處，以持工具將上開購得之玩具子彈鑽孔
    後，再裝填黑火藥之方式，因而製造成具有殺傷力之子彈五
    顆及尚未完成而不具殺傷力之子彈一顆。而後於94年9月中
    旬某日，將上開改造手槍一枝（含彈匣一個）及子彈六顆包
    裝後，攜至台南縣七股鄉頂山村頂山166號陳先救住處，交
    予不知情之陳先救保管。嗣警方人員於95年1月6日上午11時
    30分，在台南縣佳里鎮○○路144之44號3樓逮捕甲○○後，
    甲○○於95年1月6日中午12時10分許，帶同警方人員至陳先
    救住處搜索，因而查獲上開改造手槍一枝（槍枝管制編號
    0000000000號，含彈匣一個）、具有殺傷力之子彈五顆及甲
    ○○所有供犯罪所用之尚未改造完成而不具殺傷力之子彈一
    顆，詳如附表Ａ所示。
三、甲○○又承上開概括之犯意，於94年10月初某日，在上開黃
    炳楠住處，將所購得之無殺傷力之道具槍一枝，以電鑽將槍
    管貫通之方式，因而製造成一具有殺傷力之改造手槍一枝（
    槍枝管制編號0000000000號，含彈匣一個），另又以持工具
    將上開購得之玩具子彈鑽孔後，再裝填黑火藥之方式，因而
    製造成具有殺傷力之子彈一顆及尚未完成而不具殺傷力之子
    彈一顆，而後於94年10月初某日，將上開改造手槍一枝（含
    彈匣一個）及子彈二顆置於黑色皮包內，交予蔡俊懿（寄藏
    改造手槍犯行，業經原審判處有期徒刑三年六月，併科罰金
    新台幣七萬元確定）保管。嗣於95年2月16日下午5時20 分
    許，經甲○○帶同警方人員前往台南縣安定鄉港尾村港子尾
    35號蔡俊懿住處搜索，因而查獲上開具有殺傷力之改造手槍
    一枝（含彈匣一個）、具有殺傷力之子彈一顆及甲○○所有
    供犯罪所用之尚未改造完成而不具殺傷力之子彈一顆，詳如
    附表Ｂ所示。
四、甲○○復承上開概括之犯意，於94年12月間某日，在台南縣
    西港鄉○○村○○街8之139號不知情之蔡金龍（被訴幫助製
    造改造槍彈犯行，業經原審判決無罪確定）住處，著手製造
    子彈一顆，因不具殺傷力而未遂（按即附表Ｆ編號１號所示
    之子彈，惟未扣案）。
五、甲○○復承上開概括之犯意及與侯志詳（71年3月26日生，
    被訴共同連續販賣改造手槍犯行，業經本院前審判處有期徒
    刑六年，併科罰金新台幣四十萬元確定）共同基於製造改造
    手槍及子彈後，持以販賣以營利之犯意聯絡，自94年10月間
    某日起至同年12月間某日止，先後多次在台南縣七股鄉十份
    村十份69號侯志詳住處、台南縣西港鄉南海村南海埔70號黃
    炳楠住處，以由侯志詳負責改造槍管，甲○○負責組裝槍枝
    ，二人共同製造子彈之方式，共同未經許可製造槍枝及子彈
    ，因而製造成具有殺傷力之改造手槍一枝（含彈匣一個，槍
    枝管制編號0000000000號）及具有殺傷力之子彈十顆（按即
    附表Ｃ所示之物品），暨已著手改造而尚未完成之不具殺傷
    力之改造手槍一枝及已著手改造而尚未完成之不具殺傷力之
    子彈十顆（按即附表Ｆ編號２、３號所示之物品，惟上開未
    改造完成之槍、彈均未扣案）。而後二人即於94年10月中旬
    某日凌晨零時30分許，以共同之犯意，未經許可而將上開具
    有殺傷力之改造手槍一枝（含彈匣一個，槍枝管制編號0000
    000000號）及具有殺傷力之子彈十顆（按即附表Ｃ所示之物
    品），持往台南市○○路○段759號對面李政翰所經營之「
    小姐檳榔攤」內，以新台幣（以下同）一萬九千元之代價販
    賣予李政翰以營利，李政翰並當場持該改造手槍試射一發子
    彈。上開販賣槍彈所得，由甲○○分得一萬七千元，侯志詳
    分得二千元。嗣於95年2月16日，甲○○主動供出其將上開
    槍彈販賣予李政翰（被訴持有改造手槍犯行，業經本院前審
    判處有期徒刑三年二月，併科罰金新台幣五萬元確定）後，
    於95年3月8日下午2時30許，經警持搜索票，前往嘉義縣新
    港鄉月眉村月眉潭96號李政翰住處搜索，因而查獲上開具有
    殺傷力之改造手槍一枝（含彈匣一個，槍枝管制編號000000
    0000號）及具有殺傷力之子彈九顆，詳如附表Ｃ所示。
六、甲○○、侯志詳二人於停止製造改造手槍及子彈後，乃於94
    年12月間將其二人所有之如附表Ｄ、Ｅ所示之供其等犯改造
    手槍及子彈罪所用之工具、原料及未經許可而持有之槍枝主
    要組成零件（按即附表Ｄ編號１號所示之改造槍管三支）等
    物品，分別持至台南縣佳里鎮○○路128號2樓王維成住處及
    台南縣西港鄉○○村○○街8之139號蔡金龍住處藏放。嗣於
    95年1月6日上午9時20分許，經警先在上開王維成住處，查
    獲如附表Ｅ所示之物品；再於95年1月6日上午11時30分許，
    在上開蔡金龍住處，查獲如附表Ｄ所示之物品，其餘詳如附
    表Ｄ、附表Ｅ所示。
七、案經台南縣警察局歸仁分局移送台灣台南地方法院檢察署檢
    察官偵查起訴。
    理  由
一、認定犯罪事實所憑之證據及理由
（一）被告及其辯護人、檢察官對於下述證據及書面供述證據，
      於審判程序中均同意作為證據使用，本院審酌該等證據及
      供述證據作成時之情況，認為適當，依刑事訴訟法第159
      條之5第1項之規定，認均有證據能力。
（二）上開事實欄二所載犯行，業據被告甲○○坦承不諱，核與
      証人陳先救於警詢中証述附表Ａ所示之槍彈確係被告所寄
      放之情節相符（見編號十九號歸仁分局第0000000000號警
      詢卷77、78頁），並有在証人陳先救住處查獲之如附表Ａ
      所示之槍彈扣案可稽，另附表Ａ所示之槍彈經鑑定結果，
      認「改造槍枝一枝（含彈匣，槍枝管制編號0000000000）
      ，係由仿FN廠1910型半自動手槍製造之金屬槍枝，更換土
      造金屬槍管改造而成之改造手槍，機械性能良好，可擊發
      適用子彈，認具殺傷力，另改造子彈六顆，其中五顆認均
      係土造子彈（具直徑約8mm之金屬彈頭），採樣二顆試射
      ，均可擊發，認均具殺傷力，另一顆認係由土造金屬彈殼
      加裝直徑約8mm之土造金屬彈殼（頭）而成，不具底火、
      火藥，非為完整之子彈結構，認不具殺傷力」等語乙節，
      亦有內政部警政署刑事警察局中華民國95年1月17日刑鑑
      字第0950007402號槍彈鑑定書一份在卷可稽（見編號九號
      偵字第1584號偵訊卷113至115頁），足証被告此部分自白
      ，顯與事實相符，其此部分供述，自足資為裁判之依據。
      是依上所述，被告上開事實欄二所載之犯行，洵堪認定。
（三）上開事實欄三所載犯行，業據被告甲○○坦承不諱，核與
      証人蔡俊懿於警詢中及檢察官偵訊中具結後証述附表Ｂ所
      示之槍彈確係被告所寄放之情節相符（見編號十一號偵字
      第4093號卷19頁及編號二十號歸仁分局第0000000000號警
      詢卷12至14頁），並有在証人蔡俊懿住處查獲之如附表Ｂ
      所示之槍彈扣案可稽，另附表Ｂ所示之槍彈經鑑定結果，
      認「改造手槍一枝（槍枝管制編號0000000000號），係由
      仿FN廠1910型半自動手槍製造之槍枝，換裝土造金屬槍管
      改造而成之改造手槍，機械性能良好，可擊發適用之子彈
      ，認具殺傷力；另改造子彈二顆，其中一顆係具直徑約7.
      94mm金屬彈頭之土造子彈，經實際試射，無法擊發，認不
      具殺傷力，另一顆係具直徑約7.94 mm金屬彈頭之土造子
      彈，經實際試射，可擊發，認具殺傷力」等語乙節，亦有
      內政部警政署刑事警察局中華民國95年4月7日刑鑑字第09
      50031034號槍彈鑑定書一份在卷可稽（見編號十一號偵字
      第4093號偵訊卷25至30頁），足証被告此部分自白，顯與
      事實相符，其此部分供述，自足資為裁判之依據。是依上
      所述，被告上開事實欄三所載之犯行，洵堪認定。
（四）上開事實欄四所載犯行，業據被告甲○○坦承不諱，核與
      証人蔡金龍於警詢中供稱「伊於94年12月間確有幫甲○○
      買鞭炮、底火藥及甲○○確在伊住處房間改造子彈」等語
      之情節（見編號十九號歸仁分局第0000000000號警詢卷37
      頁）及於檢察官偵訊時具結証稱「甲○○大概是在94年12
      月間某日下午在伊住處裝填子彈火藥」等語之情節（見編
      號九號偵字第1584號卷161頁）相符，足証被告甲○○確
      有在証人蔡金龍住處改造子彈之事實，應堪認定。又上開
      子彈（按即附表Ｆ編號１號所示之子彈）因未扣案，已無
      從鑑定有無殺傷力，且被告甲○○於偵訊中復僅供稱蔡金
      龍曾將其住處出借予伊，供伊將火藥裝填至子彈等語（見
      編號九號偵字第1584號偵查卷123頁），而未言及該子彈
      試射之結果，嗣於原審審理時則供稱伊不知在蔡金龍家中
      裝填之子彈有無殺傷力等語（見編號七號原審卷第三宗73
      頁），另証人蔡金龍於上開警偵訊中亦始終均未提及甲○
      ○在其住處所製造之子彈有無殺傷力等情，此外則無其他
      積極證據足資證明該子彈經擊發後，其所發射之動能足以
      穿透人體或豬隻皮膚組織，足見本件並無任何積極証據足
      資証明被告甲○○在蔡金龍住處改造之子彈確有殺傷力至
      明，是被告甲○○雖已著手製造此部分子彈，惟該子彈仍
      未具殺傷力，其製造此部分子彈之犯行，應僅止於未遂階
      段，併此敘明。是依上所述，被告上開事實欄四所載之製
      造子彈未遂犯行，洵堪認定。
（五）上開事實欄五所載犯行，其中：
    １被告甲○○與侯志詳共同製造如附表Ｃ所示之槍彈既遂部
      分，業據被告甲○○坦承不諱，核與原審共同被告侯志詳
      於警詢中及檢察官偵訊時具結後証稱確有與被告甲○○共
      同製造如附表Ｃ所示之槍彈之情節相符（見編號二十五號
      歸仁分局第0000000000號警詢卷23至25頁筆錄及編號九號
      偵字第1584號卷85頁），此外並有如附表Ｃ所示之槍彈扣
      案可稽，另附表Ｃ所示之槍彈經鑑定結果，認「改造手槍
      一枝（槍枝管制編號0000000000號），係由仿FN廠1910型
      半自動手槍製造之槍枝，換裝土造金屬槍管改造而成之改
      造手槍，雖保險鈕保險已損壞，但仍不影響擊發功能，可
      供擊發適用之子彈使用，認具殺傷力；另送鑑子彈九顆，
      認均係直徑約8.0mm金屬彈頭之土造子彈，經採樣三顆試
      射，均可擊發，認具殺傷力」等語乙節，亦有內政部警政
      署刑事警察局中華民國95年4月4日刑鑑字第0950038535號
      槍彈鑑定書一份在卷可稽（見編號十四號偵字第4757號偵
      訊卷13至15頁），足証被告此部分自白，顯與事實相符，
      其確有與侯志詳共同製造如附表Ｃ所示之槍彈既遂之事實
      ，應堪認定。
    ２被告甲○○與侯志詳共同將附表Ｃ所示之有殺傷力之槍彈
      販賣予李政翰部分，業據被告甲○○坦承不諱，核與原審
      共同被告侯志詳於警詢中及檢察官偵訊時具結後証稱確有
      與被告甲○○共同將附表Ｃ所示之槍彈販賣予綽號「翰仔
      」之李政翰之情節（見編號二十五號歸仁分局第00000000
      00號警詢卷10、23至25頁及編號九號偵字第1584號卷85頁
      筆錄）暨証人李政翰於檢察官偵訊中具結後証稱伊確有以
      新台幣一萬九千元之代價向被告甲○○、侯志詳購買如附
      表Ｃ所示之槍彈之情節均相符合（見編號十四號偵字第47
      57號卷第8頁筆錄），此外並有在李政翰住處查獲之如附
      表Ｃ所示之槍彈扣案可稽，另附表Ｃ所示之槍彈經鑑定結
      果均具殺傷力乙節，亦有上開槍彈鑑定書一份在卷可稽，
      足証被告此部分自白，顯與事實相符，其確有與侯志詳共
      同將附表Ｃ所示之槍彈販賣予李政翰之事實，亦堪認定。
    ３被告甲○○與原審被告侯志詳共同製造如附表Ｆ編號２、
      ３號所示之槍彈未遂部分，業據被告甲○○坦承不諱，核
      與証人侯志詳於原審審理時證稱「（問：賣給盧俊成那把
      槍，改造完成後，是否有試射過？）答：這把我不知道，
      我只知道我有參與改造，槍管組裝完畢後，就沒有參與不
      知道了」等語之情節相符（見編號六號原審卷第二宗267
      頁筆錄），另証人盧俊成於警詢中亦供稱伊確有經由王建
      閔之介紹向被告甲○○購買銀色８釐米改造手槍含彈匣一
      個及子彈十顆（按即附表Ｆ編號２、３號所示之槍彈）等
      語（見編號二十五號歸仁分局第0000000000號警詢卷41、
      42頁），即証人王建閔於警詢中亦供稱伊確有介紹盧俊成
      向甲○○購買一枝８釐米改造手槍及子彈十顆（按即附表
      Ｆ編號２、３號所示之槍彈）等語（見編號二十五號歸仁
      分局第0000000000號警詢卷29、30、35頁筆錄），足証被
      告甲○○供稱伊確有與原審被告侯志詳共同製造如附表Ｆ
      編號２、３號所示之槍彈等語，顯與事實相符。又証人盧
      俊成於警詢中業已供稱「我因害怕被警方查獲就於95年1
      月18日凌晨3時許，將全部槍彈拿到台南市○○路與育平
      路口（安平運河）丟入河內，我並於95年3月3日8時56分
      帶同警方前往尋找，已找不到該槍彈」等語明確（見編號
      二十五號歸仁分局第0000000000號警詢卷42頁），是本件
      次應審究者乃附表Ｆ編號２、３號所示之槍彈是否具有殺
      傷力？茲查：被告甲○○於固供稱出售予盧俊成之改造手
      槍，伊曾經持向郊外路旁之金屬交通號誌牌射擊，可以擊
      發，但是否打中伊不知道，因為該號誌原本就有十幾個彈
      孔等語（見本院卷97年11月5日筆錄20頁、97年11月19日
      筆錄21頁），惟為被告甲○○執行試射改造手槍之証人黃
      炳楠於原審審理時則証稱「（問：你有無幫侯志詳或甲○
      ○試射過銀色改造手槍？）答：有」、「（問：你是否知
      道他們把試射過的槍枝賣給誰？）答：不知道，他們也沒
      告訴我」、「（問：你試射過的銀色改造槍枝是否可以擊
      發，有無殺傷力？）答：不知道，我射擊鐵製路標射擊完
      我就走了」、「（問：上開銀色的手槍是否可以貫穿鐵製
      路標？）答：我不知道，我沒有看」等語（見編號六號原
      審卷第二宗292、293頁筆錄），另証人侯志詳於原審審理
      時亦證稱「（問：賣給盧俊成那把槍，改造完成後，是否
      有試射過？）答：這把我不知道，我只知道我有參與改造
      ，槍管組裝完畢後，就沒有參與不知道了」等語（見編號
      六號原審卷第二宗第267頁），即証人盧俊成於警詢中亦
      僅供稱「伊曾將甲○○售予伊之槍彈，於94年10月27日凌
      晨1時許，拿至台南市○○里○○街北側河堤，朝天空試
      射一發，沒朝目標物試射」等語（見編號二十五號歸仁分
      局第0000000000號警詢卷43頁筆錄），嗣於原審審理時則
      証稱「（問：槍枝是否有試射過？）答：我有向天空試射
      過」、「（問：有無擊發？）答：有擊發，子彈有無飛出
      去我不確定，所以我不知道槍枝有無殺傷力」等語（見編
      號七號原審卷第三宗12、13頁），足見上開証人之供述僅
      足證明附表Ｆ編號２、３號所示之槍彈確實可以擊發，惟
      尚均不足以證明該子彈經擊發後，其所發射之動能足以穿
      透人體或豬隻皮膚組織，即均不足以証明附表Ｆ編號２、
      ３號所示之槍彈確有殺傷力，此外復無其他積極証據足資
      証明附表Ｆ編號２、３號所示之槍彈確有殺傷力，自難僅
      憑被告上開供述即遽認附表Ｆ編號２、３號所示之槍彈確
      有殺傷力，是被告甲○○、侯志詳二人所製造之如附表Ｆ
      編號２、３號所示之槍彈應認無殺傷力，其二人製造之如
      附表Ｆ編號２、３號所示之槍彈之犯行，應僅止於未遂階
      段，公訴意旨認係既遂，容有未洽。又上開槍彈既能正常
      擊發，雖不知其有無殺傷力，其及發所殺生之聲響即能產
      生一定之威嚇作用，被告敢以之販賣予盧俊成，且盧俊成
      願意買受，即與常理無違，併此敘明。
    ４是依上所述，被告上開事實欄五所載之犯行，洵堪認定。
（六）被告甲○○與原審被告侯志詳二人於事實欄六所載之時地
      ，經警查獲如附表Ｄ、Ｅ所示之其等所有供其等犯改造手
      槍及子彈罪所用之工具、材料及供其等製造改造手槍而未
      經許可持有之槍枝主要組成零件（按即附表Ｄ編號１號所
      示之改造槍管）等物品乙節，業據被告甲○○坦承不諱，
      另證人蔡金龍於警詢中亦証稱「甲○○及黃炳楠於94年12
      月13日晚上10時許，將改造槍械物品及工具，拿到我住處
      寄，並告訴我袋內物品係改造槍枝工具及零件」等語（見
      編號十九號歸仁分局第0000000000號警詢卷36頁），證人
      黃炳楠於警詢中亦證稱「警方在蔡金龍住處，查扣改造槍
      枝工具一批，係我與甲○○、王維成拿去寄的」等語（見
      編號十九號歸仁分局第0000000000號警詢卷32頁），證人
      王維成於警詢中亦證稱「查扣之如附表Ｅ所示工具係甲○
      ○、侯志詳在黃炳楠住處改造槍彈所用；94年底黃炳楠說
      要搬到別處藏放，甲○○問我可否寄在我家，我說可以，
      他和黃炳楠即搬到我住處寄放」等語（見編號十九號歸仁
      分局第0000000000號警詢卷56頁），即證人侯志詳於警詢
      中亦證稱「我們所製作改造槍枝、子彈及工具，曾由甲○
      ○交給王維成保管過」等語（見編號十九號歸仁分局第00
      00000000號警詢卷第69頁），此外並有如附表Ｄ、Ｅ所示
      之物品扣案可稽，另附表Ｄ編號１號所示之改造槍管三支
      係屬槍砲主要組成零件，其餘編號２、８至13及15號所示
      之物品，均非屬槍砲彈藥刀械管制條例之管制槍彈乙節，
      亦有內政部警政署刑事警察局中華民國96年11月9日刑鑑
      字第0960158743號函及內政部中華民國96年12月5日內授
      警字第0960871951號函各一紙在卷可稽（附於編號三號本
      院更(一)審卷144至149、163至168頁），又附表Ｄ編號５號
      所示之物品均非屬槍砲主要組成零件乙節，亦有內政部警
      政署刑事警察局中華民國95年4月27日刑鑑字第095000740
      號槍彈鑑定書一份及及內政部中華民國97年6月6日內授警
      字第0970094128號函一紙在卷可稽（附於本院更(二)審卷10
      4及編號五號原審卷第一宗110頁），另手槍槍管固經內政
      部於民國86年11月24日以台內警字第8670683號公告將
      之列為槍砲主要組成零件，然該公告內亦附註載明「主要
      組成零件若經使用、破壞或變形，非加工、修護不能再供
      組成槍砲、彈藥者，則非屬主要組成零件」，而本件附表
      Ｅ編號６號所示之槍管，其內具有阻鐵乙節，有內政部警
      政署刑事警察局中華民國95年1月26日刑鑑字第095000740
      3號槍彈鑑定書一份在卷可稽（附於編號九號偵字第1584
      號卷199至201頁），是該槍管顯非經加工車通不能供組成
      手槍之用，依上公告意旨，即非屬槍枝主要組成零件，從
      而，被告持有附表Ｅ編號６號所示之槍管，自不構成槍砲
      彈藥刀械管制條例第13條第4項之未經許可持有槍枝主要
      組成零件罪，併此敘明。是綜上所述，被告未經許可持有
      附表Ｄ編號１號所示之槍枝主要組成零件之犯行，應堪認
      定。
二、論罪科刑之理由
（一）按行為後法律雖有修正，但其內容僅係形式上做文字之修
      正，或僅係將法理明文化，或僅係易動法條項次時，因未
      涉及犯罪構成要件或處罰內容之變更，自非屬法律之變更
      ，而無依刑法第2條第1項之規定予以比較新舊法之必要，
      惟修正後之內容如客觀上已涉及犯罪構成要件或處罰內容
      等實質上變更時，即屬法律之變更，而應依刑法第2條第1
      項之規定比較新舊法。至比較結果，如修正後之內容，依
      行為人所犯個案具體主觀上比較結果，認並無有利之情形
      時，依刑法第2條第1項前段之規定，即應適用舊法即行為
      時法，如有利於行為人時，則應依刑法第2條第1項後段之
      規定，適用新法即裁判時法，足見應否適用刑法第2條第1
      項之規定比較新舊法，應取決於修正後法條之實質內容，
      於客觀上是否已有變更為依據，而非取決於是否有利於行
      為人，至於究竟應適用行為時法或裁判時法，始應就行為
      人所犯個案做具體主觀上之比較以判斷新法是否有利於行
      為人，如新法有利於行為人，則應適用新法即裁判時法，
      如新法並無有利於行為人之情形時，則應適用舊法即行為
      時法。查被告行為後，於94年2月2日修正公布之刑法第28
      條、第33條第5款、第42條、第47條、第55條、第56條、
      第67條及第68條等條文，已於95年7月1日施行，其中：
      、第28條已由原先之「二人以上共同實施犯罪之行為者，
      皆為正犯」，修正為「二人以上共同實行犯罪之行為者，
      皆為正犯」，足見修正後刑法第28條之規定，已將陰謀共
      同正犯及預備共同正犯，排除在共同正犯之範疇之外。
      、第33條第5款由原先之「罰金：一元以上」，修正為「
      罰金：新台幣一千元以上，以百元計算之」，足見修正後
      刑法第33條第5款之規定已變更法定刑罰金刑最低刑度為
      新台幣一千元。、第42條第2項已由原先之「易服勞役
      以一元以上三元以下，折算一日。但勞役期限不得逾六個
      月」及第三項「罰金總額折算逾六個月之日數者，以罰金
      總額與六個月之日數比例折算」之規定，修正為第42條第
      3項「易服勞役以新臺幣一千元、二千元或三千元折算一
      日。但勞役期限不得逾一年」及第五項「罰金總額折算逾
      一年之日數者，以罰金總額與一年之日數比例折算。依前
      項所定之期限，亦同」，另罰金罰鍰提高標準條例第2條
      亦於95年4月28日配合修正，將原先之「依刑法第四十一
      條易科罰金或第四十二條第二項易服勞役者，均就其原定
      數額提高為一百倍折算一日；法律所定罰金數額未依本條
      例提高倍數，或其處罰法條無罰金刑之規定者，亦同」之
      規定，予以修正刪除，並95年7月1日起施行，足見修正後
      易服勞役之折算標準及易服勞役之期限等內容，均已變更
      。、第47條由原先之「受有期徒刑之執行完畢，或受無
      期徒刑或有期徒刑一部之執行而赦免後，五年以內再犯有
      期徒刑以上之罪者，為累犯，加重本刑至二分之一」之規
      定，修正為同條第1項「受徒刑之執行完畢，或一部之執
      行而赦免後，五年以內故意再犯有期徒刑以上之罪者，為
      累犯，加重本刑至二分之一」，並增列第2項「第九十八
      條第二項關於因強制工作而免其刑之執行者，於受強制工
      作處分之執行完畢或一部之執行而免除後，五年以內故意
      再犯有期徒刑以上之罪者，以累犯論」，足見修正後累犯
      之認定，僅以故意再犯者為限，至於過失再犯者則排除在
      外。、第55條已由原先之「一行為而觸犯數罪名，或犯
      一罪而其方法或結果之行為犯他罪名者，從一重處斷」，
      修正為「一行為而觸犯數罪名者，從一重處斷。但不得科
      以較輕罪名所定最輕本刑以下之刑」，而將有關牽連犯之
      規定予以刪除。、第56條「連續數行為而犯同一之罪名
      者，以一罪論。但得加重其刑至二分之一」之規定，則予
      以刪除。、第67條、第68條由原先之「有期徒刑加減者
      ，其最高度及最低度同加減之」、「拘役或罰金加減者，
      僅加減其最高度」，修正為「有期徒刑或罰金加減者，其
      最高度及最低度同加減之」、「拘役加減者，僅加減其最
      高度」，足見罰金刑部分已由僅加減其「最高度」修正為
      「最高度及最低度」同加減之。是依上開規定，被告行為
      後刑法第28條、第33條第5款、第42條、第47條、第55條
      、第56條、第67條及第68條等條文之內容，於客觀上均已
      發生實質上之變更，揆諸前開說明，自應依新修正刑法第
      2條第1項之規定予以比較適用。茲審酌被告之行為無論依
      新法或舊法之規定，均屬共同正犯，新法並無有利於被告
      之情形；另修正後刑法第47條係以「故意」再犯有期徒刑
      以上之罪者，始構成累犯，而被告係故意犯本件有期徒刑
      以上之罪，是不論依新法或舊法之規定，其行為均構成累
      犯，足見修正後刑法第47條之規定，並無有利於被告之情
      形；至於牽連犯及連續犯之規定，則因被告之犯行，依後
      所述，因具有牽連犯及連續犯之關係，如依95年7月1日新
      法施行前之刑法第55條後段及第56條之規定，僅從一重處
      斷或以一罪論即可，如依95年7月1日新法施行後刑法之規
      定，則因牽連犯及連續犯之規定業已刪除，其所犯各罪，
      均應分論併罰；另修正後之刑法第33條第5款之規定則無
      異提高法定刑罰金刑之最低刑度；而修正後刑法第67條及
      第68條之規定，則將罰金刑之最低度修正為應加減之，足
      見修正後刑法第28條、第33條第5款、第47條、第55條、
      第67條、第68條之規定及牽連犯、連續犯之廢除，均無有
      利於被告之情形。是綜合比較新舊法結果，此部分以舊法
      較有利於被告，依95年7月1日施行之刑法第2條第1項前段
      之規定，自應適用行為時法即95年7月1日修正施行前刑法
      第28條、第47條、第55條、第56條、第33條第5款、第67
      條及第68條等條文。又行為後法律有變更，比較裁判前之
      法律孰為有利於行為人時，應就罪刑有關之一切情形，比
      較其全部之結果，而為整個之適用，不能割裂而分別適用
      有利益之條文，最高法院固著有27年上字第2615號判例可
      資參照，惟此之所謂不能割裂適用，係指與罪刑有關之本
      刑而言，不包括易刑處分，事關刑罰執行之易刑處分仍應
      分別適用最有利於行為人之法律（最高法院96年台非字第
      58號及第85號判決意旨參照）。本件易服勞役之折算標準
      ，依上開規定，舊法易服勞役之最高折算標準係以銀元三
      百元即新台幣九百元折算一日，且勞役期間不得逾六個月
      ，而新法易服勞役之最高折算標準則係以新台幣三千元折
      算一日，且勞役期間不得逾一年，是比較上開新舊法結果
      ，本件被告所處罰金刑部分，其易服勞役之折算標準，以
      新法較為有利，依新修正刑法第2條第1項後段之規定，自
      應適用新修正刑法第42條第3項之規定，併此敘明。
（二）核被告所為其中：(一)事實欄二部分，係犯槍砲彈藥刀械管
      制條例第8條第1項之未經許可製造其他可發射子彈具有殺
      傷力之槍枝罪、同條例第12條第1項、第5項之未經許可製
      造子彈既遂罪與未遂罪及同條例第13條第 4項之未經許可
      持有槍枝主要組成零件罪。(二)事實欄三部分，係犯同條例
      第8條第1項之未經許可製造其他可發射子彈具有殺傷力之
      槍枝罪及同條例第12條第1項、第5項之未經許可製造子彈
      既遂罪與未遂罪。(三)事實欄四部分，係犯同條例第12條第
      5項、第1項之未經許可製造子彈未遂罪。(四)事實欄五部分
      ，係犯同條例第8條第1項 、第5項之未經許可製造其他可
      發射子彈具有殺傷力之槍枝既遂罪與未遂罪、同條例第12
      條第1項、第5項之未經許可製造子彈既遂罪與未遂罪、同
      條例第8條第1項之未經許可販賣其他可發射子彈具有殺傷
      力之槍枝罪及同條例第12條第 1項之未經許可販賣子彈既
      遂罪。(五)事實欄六部分，即持有附表Ｄ編號１號所示之改
      造槍管部分，係犯同條例第13條第 4項之未經許可持有槍
      枝主要組成零件罪。其與侯志詳間，就上開事實欄五部分
      犯行及事實欄六部分犯行，互有犯意之聯絡及行為之分擔
      ，為共同正犯。又被告製造成有殺傷力之槍彈後持以販賣
      ，其持有該改造手槍及子彈之低度行為，分別為其製造及
      販賣改造手槍及子彈之高度行為所吸收，均不另論。又其
      先後多次製造改造手槍既遂、未遂犯行，先後多次製造子
      彈既遂、未遂犯行及先後多次未經許可持有槍枝主要組成
      零件犯行，各時間緊接，犯罪構成要件相同，顯係基於概
      括犯意反覆為之，均應依連續犯之規定，各論以一製造改
      造手槍既遂罪、一製造子彈既遂罪及一未經許可持有槍枝
      主要組成零件罪，且除法定刑無期徒刑部分，依法不得加
      重其刑外，其餘均加重其刑。又其持有槍枝主要組成零件
      之目的係為製造手槍所用，是其所犯未經許可持有槍枝主
      要組成零件罪與製造手槍罪間，有方法結果之牽連關係，
      應依牽連犯之規定，從一重之製造手槍既遂罪處斷。又被
      告製造手槍及子彈後，將部分之改造手槍及子彈持以販賣
      ，其製造手槍及子彈罪與販賣改造手槍及子彈罪間，亦有
      方法結果之牽連關係，亦應依牽連犯之規定，從一情節較
      重之販賣改造手槍及子彈罪處斷，公訴意旨認應從一重之
      製造手槍及子彈罪處斷，容有未合。又被告係以一行為，
      而同時販賣改造手槍及子彈，乃一行為觸犯一販賣改造手
      槍罪及一販賣子彈罪，應依想像競合犯之例，從一重之販
      賣改造手槍罪處斷。公訴意旨未論及被告另犯槍砲彈藥刀
      械管制條例第十三條第四項之未經許可持有槍枝主要組成
      零件罪，容有未洽，惟此部分犯行與起訴論罪科刑部分犯
      行即未經許可製造手槍犯行，依前所述，有牽連關係，屬
      裁判上一罪，本院自應併予審理。又公訴意旨漏未論及被
      告另有如事實欄四所載之犯行，亦即附表Ｆ編號１號所示
      之製造子彈未遂犯行，亦有未洽，惟此部分犯行與起訴論
      罪科刑部分犯行即其餘未經許可製造子彈犯行，依前所述
      ，有連續關係，屬裁判上一罪，本院自應併予審理。又公
      訴意旨於起訴書犯罪事實欄內認定被告製造之如附表Ａ編
      號４號、附表Ｂ編號３號所示之子彈均未具殺傷力，惟於
      起訴書証據並所犯法條欄內則認定被告所為係犯製造子彈
      既遂罪，依前所述，亦有未洽。又被告製造附表Ｆ編號２
      號及３號所示之槍彈犯行僅止於未遂階段，為未遂犯，公
      訴意旨認係屬既遂，依前所述，亦有未洽，均併此敘明。
（三）被告於90年間，曾因妨害家庭及竊盜等案件，經臺灣臺南
      地方法院分別判處有期徒刑七月、十月確定，繼又於91年
      間，因違反毒品危害防制條例案件，經臺灣臺南地方法院
      判處有期徒刑七月確定，嗣上開三罪經臺灣臺南地方法院
      裁定應執行有期徒刑一年十月，於93年1月9日因縮短刑期
      屆滿而執行完畢等情，有台灣高等法院被告全國前案紀錄
      表一紙在卷可稽，是其受有期徒刑之執行完畢後，五年內
      再犯本件有期徒刑以上之罪，為累犯，除法定刑無期徒刑
      部分依法不得加重外，餘均加重其刑，並遞加之。
（四）
    １按槍砲彈藥刀械管制條例第18條第1項減輕其刑或免除其
      刑之要件，須具備「自首，並報繳其持有之全部槍砲、彈
      藥、刀械，其已移轉持有而據實供述全部槍砲彈藥刀械之
      來源或去向，因而查獲」等要件，始得為之，此觀諸上開
      條文即知。另刑法第62條所謂發覺，固非以有偵查犯罪權
      之機關或人員確知其人犯罪無誤為必要，而於對其發生嫌
      疑時，即得謂為已發覺，但此項對犯人之嫌疑，仍須有確
      切之根據得為合理之可疑者，始足當之，若單純主觀之懷
      疑，要不得謂已發生嫌疑，最高法院亦著有72年台上字第
      641號判例可資參照。經查： 被告甲○○於95年1月6日上
      午11時30分經警逮捕後，於警詢中固主動供稱將其製造之
      槍彈藏放在陳先救住處及坦承其與侯志詳一同改造槍彈等
      情（見編號十九號歸仁分局第0000000000號警詢卷2至6頁
      ），並先後帶同警方人員查獲如附表Ａ、Ｂ、Ｃ所示之槍
      彈（詳如後述），惟查：本件警方人員於95年1月6日被告
      甲○○供出其與侯志詳共同製造槍彈之前，已於監聽過程
      中得知被告涉犯製造、販賣或持有槍彈等嫌疑乙節，業據
      台南縣警察局歸仁分局函述明確，有該局中華民國97年6
      月23日南縣歸警偵字第0970010894號函與同局中華民國97
      年7月1日南縣歸警偵字第0970011469號函各一紙及檢送之
      通訊監察譯文一份在卷可稽（附於本院更(二)審卷137、138
      、165至183頁），是本院審酌依上開通訊監察譯文所載下
      列：94年11月19日通話內容「被告：三十粒子（按即子
      彈，以下同）的事情，三千訂金，後面還有九千，你看要
      拿多少？旺仔：因為我今天還要拿東西，多少一定有」（
      見本院更(二)審卷168頁）。94年11月20日通話內容「旺
      仔：你晚上拿十粒來給我用，急用。被告：要明天。旺仔
      ：很急。被告：明天才可以」（見本院更(二)審卷169頁）
      。94年11月24日通話內容「被告：買排炮。女友：沒錢
      了，我快到家了。被告：那你先回來。女友：我買大排炮
      可以嗎？被告：可以」（見本院更(二)審卷171頁）。94
      年11月24日通話內容「被告：有聯絡到，可以送幾個子。
      某男：十個」（見本院更(二)審卷171頁）。94年11月24
      日通話內容「某男：晚一點。被告：這邊也是要聯絡人，
      子要順便拿出來。某男：叫他來這邊交。被告：東西放在
      這，他要叫人來拿，我們再過去收錢」（見本院更(二)審卷
      172頁）。94年11月27日通話內容「某男：那支要來拿
      了嗎？被告：不要出了，人走了，怕東西拿來，你們不出
      。某男：出是會出，價錢的問題」（見本院更(二)審卷173
      頁）。94年11月27日通話內容「泰仔：我幫你出了，一
      萬五千。被告：附幾粒？泰仔：都給他了，還可以拿回來
      。被告：他們要看，怎麼辦，再拿一支回來喔」（見本院
      更(二)審卷174頁）。94年11月27日通話內容「被告：現
      在就這樣嗎？侯志詳：他的份他先拿走，我們的我們三個
      再來分，先抽四千起來，那東西本來放在他那邊，他不放
      心，放在那他也不放心，所以才分開，要出去的時候才合
      起來。被告：所以才會子彈他拿走，槍管我們拿走」（見
      本院更(二)審卷175頁）。94年11月28日通話內容「被告
      ：先等一下，我要把家裏東西拿走，兵工廠要移走，金龍
      現在很生氣，我們現過去」（見本院更(二)審卷175頁）。
      94年11月30日通話內容「被告：大大他們要出那支八mm
      的，叫我問你是不是隨時拿得到。泰仔：要問你啊。被告
      ：八mm拿得到，沒蛋就對了」（見本院更(二)審卷178頁）
      。94年12月1日通話內容「泰仔：蛋仔誰做的？被告：
      那十二粒我做的。泰仔：底部怎麼用手就可以轉的起來？
      被告：本來就可以轉，我沒黏死。泰仔：開的很大聲啦，
      不過很髒，他們拆開，怕組不好。被告：他怕組錯，沒問
      題啦，基本上他們沒問題啦。泰仔：那天他們就開一槍，
      沒開第二槍，二槍承受的住嗎？被告：可以啊」（見本院
      更(二)審卷179頁）。94年12月1日通話內容「被告：我朋
      友說，有蛋不能打的。泰仔：看幾粒，換給他」（見本院
      更(二)審卷180頁）。94年12月5日通話內容「某男：你東
      西要放我家嗎？被告：你先拿去藏起來。某男：我去挖土
      。被告：好」（見本院更(二)審卷182頁）。94年12月5日
      通話內容「被告：子，賢仔要幫我出十二粒，一粒四百，
      結果沒有出，我現還有十二粒」（見本院更(二)審卷182頁
      ）。94年12月6日通話內容「黑仔：那還有壞鐵仔（台
      語）嗎？多少錢十二個？被告：25，一排昨天一個開六萬
      ，牽走，上星期一個三萬五，也牽走了。黑仔：八mm的嗎
      ？被告：嘿」（見本院更(二)審卷183頁）。－－等內容以
      觀，被告於言談間已透露其涉犯持有、改造及販賣槍彈罪
      等嫌疑，是本件警方人員於95年1月6日被告甲○○供出其
      與侯志詳共同製造槍彈之前，顯已於上開期間即自94年11
      月19日起至同年12月月6日止之監聽過程中得知被告涉犯
      製造、販賣及持有槍彈罪等嫌疑至明，且警方人員對被告
      發生上開犯罪嫌疑，係以上開客觀確切之監聽內容為依據
      ，而非單純主觀之懷疑乙節，亦有上開監聽譯文在卷可稽
      ，則揆諸前開說明，自難謂警方人員於上開監聽過程中尚
      未發覺被告甲○○犯罪，是被告甲○○雖於95年1月6日之
      警詢中主動供稱將其製造之槍彈藏放在陳先救住處及坦承
      其與侯志詳一同改造槍彈等情，並先後帶同警方人員查獲
      如附表Ａ、Ｂ、Ｃ所示之槍彈，惟已在警方人員發覺其涉
      犯製造、販賣及持有槍彈罪等嫌疑之後，自難謂合乎「自
      首」之要件，揆諸前開說明，自不符合槍砲彈藥刀械管制
      條例第18條第1項減輕或免除其刑或刑法第62條前段減輕
      其刑之規定。至警方人員依監聽結果於95年12月19日持搜
      索票至蔡誌雄、蔡來旺住處搜索所查獲之改造手槍及改造
      子彈，雖經認定係侯志詳賣予蔡來旺之槍彈，惟仍難據此
      即遽認警方人員未於上開監聽過程中得知被告涉犯製造、
      販賣或持有槍彈罪等嫌疑，是被告及辯護人辯稱被告有槍
      砲彈藥刀械管制條例第18條第1項或刑法第62條前段之適
      用云云，均屬無據，均不足採。本件被告並無槍砲彈藥刀
      械管制條例第18條第1項或刑法第62條前段之適用，併此
      敘明。又台南縣警察局歸仁分局中華民國97年6月18日南
      縣歸警偵字第0970010133號函所稱「經查本分局係於民國
      95 年1月6日，經甲○○供出（將其製造之槍彈藏於陳先
      救住處及其與侯志詳一同改造槍彈）後才掌握犯嫌犯罪事
      証」等語，係因該分局將本院之查詢事項誤認為「甲○○
      製造之槍彈藏放於陳先救住處是否甲○○供出才掌握犯罪
      事証」，因而為上開函述乙節，業據台南縣警察局歸仁分
      局函述明確，有該分局中華民國97年7月1日南縣歸警偵字
      第0970011469號函一紙在卷可稽（附於本院更(二)審卷165
      、166頁），是上開台南縣警察局歸仁分局中華民國97年
      6月18日南縣歸警偵字第0970010133號函自不足資為被告
      有利之依據，併此敘明。
    ２按槍砲彈藥刀械管制條例第18條第4項前段規定 ：「犯本
      條例之罪，於偵查或審判中自白，並供述全部槍砲、彈藥
      、刀械之來源及去向，因而查獲或因而防止重大危害治安
      事件之發生者，減輕或免除其刑」。所稱「供述全部槍砲
      、彈藥、刀械之來源及去向，因而查獲」，以將原持有之
      槍砲、彈藥、刀械所取得之來源，與所轉手之流向，交代
      清楚，因而使犯罪調（偵）查人員，得以一併查獲相關涉
      案者，即為已足，不以需查獲全部槍砲、彈藥、刀械為必
      要（最高法院97年台上字第477號判決即最高法院本次發
      回判決參照）。經查：本件被告甲○○迭於偵審中自白其
      犯行，已如前述，另被告甲○○於95年1月6日上午11時30
      分許，經警逮捕後，先於95年1月6日12時10許，帶同警方
      人員前往台南縣七股鄉頂山村頂山166號陳先救住處，查
      獲如附表Ａ所示之槍彈，嗣又於95年2月16日下午5時20分
      許，帶同警方人員在台南縣安定鄉港尾村港子尾35號蔡俊
      懿住處，查獲如附表Ｂ所示之槍彈，繼又於95年2月16日
      警詢中主動供出將槍彈售予李政翰，經警持搜索票後於95
      年3月8日下午2時30分許，在嘉義縣新港鄉月眉村月眉潭
      96號李政翰住所，查獲如附表Ｃ所示之槍彈乙節，亦有被
      告之警詢筆錄在卷可稽，並經台南縣警察局歸仁分局函述
      「本分局所查獲陳先救、蔡俊懿、李政翰等人持有改造槍
      彈，確由甲○○向警方供出因而起獲」等語明確，有該局
      中華民國96年11月2日南縣歸警偵字第0961002243號函一
      紙在卷可稽（附於編號三號本院更(一)審卷131頁），且與
      証人陳先救、蔡俊懿、李政翰等人於警偵訊中証述之情節
      相符，並有附表Ａ、Ｂ、Ｃ所示之槍彈扣案可稽，足証被
      告於偵審中確已自白本件犯行，並將原持有之槍砲、彈藥
      、刀械所取得之來源，與所轉手之流向，供述交代清楚，
      因而使犯罪調（偵）查人員，得以一併查獲涉案者即陳先
      救、蔡俊懿、李政翰等人持有改造槍彈犯行，並因而查獲
      在被告供述前尚未為警查獲之其餘全部有殺傷力之槍彈即
      查獲如附表Ａ、Ｂ、Ｃ所示之槍彈，則揆諸前述說明，本
      件被告應依按槍砲彈藥刀械管制條例第18條第4項前段規
      定，減輕其刑。
（五）
    １爰審酌被告甲○○有上開前科犯行，年富力盛，竟不循正
      途付出勞務以獲取財富，而以製造、販賣改造手槍、子彈
      之方式牟利，其犯罪結果對社會秩序安全危害甚深，犯後
      坦承犯行，且供出槍枝之來源及去向，警方因而查獲在被
      告供述前尚未為警查獲之其餘全部有殺傷力之槍彈，足認
      其已有悔悟，且犯罪後態度良好，另共同被告侯志詳所犯
      共同連續未經許可，販賣改造手槍罪部分，業經本院上訴
      審判處有期徒刑六年，併科罰金新台幣四十萬元確定及其
      他一切情狀，量處如主文第二項所示之刑，並諭知罰金易
      服勞役之折算標準。
    ２另附表Ａ編號１號、２號、附表Ｂ編號１號、附表Ｃ編號
      １號、２號及附表Ｄ編號１號所示之槍、彈與槍枝主要組
      成零件，均屬違禁物，均應依刑法第38條第1項第1款之規
      定宣告沒收；至原具有殺傷力之如附表Ａ編號３號、附表
      Ｂ編號２號、附表Ｃ編號３號所示之子彈，則已因試射而
      失其子彈之性質，而非屬違禁物，爰均不予宣告沒收。又
      附表Ａ編號４號及附表Ｂ編號３號所示之不具殺傷力之子
      彈二顆，雖非違禁物，惟為被告所有供犯罪所用之物，業
      據被告供述明確，另附表Ｄ編號２號至15號及附表Ｅ所示
      之原料及工具，係被告與侯志詳二人所共有，並供其等犯
      罪所用之物，亦據被告與侯志詳二人供述明確，爰均依刑
      法第38條第1項第2款之規定宣告沒收。另附表Ｆ所示之物
      均非違禁物，且均未扣案，其中編號２號、３號所示之物
      復屬第三人盧俊成所有，爰均不予宣告沒收；至查獲之制
      式子彈一顆，因來源不明，且未經檢察官起訴，足見該子
      彈與本案無關，爰未併予宣告沒收，併此敘明。
三、撤銷原判決之理由
（一）按無期徒刑不得加重，刑法第65條第1項定有明文 ，乃原
      判決於論處被告累犯時，就法定刑無期徒刑部分亦併予加
      重其刑，容有未洽。
（二）被告製造之如附表Ａ編號４號、附表Ｂ編號３號及附表Ｆ
      所示之槍彈，依前所述，雖不具殺傷力，但其既已著手於
      製造槍彈之行為，則其所製造之槍彈雖無殺傷力，仍應分
      別成立製造手槍未遂罪及製造子彈未遂罪，乃原審未予論
      處，亦有未洽。
（三）依前所述，被告另犯槍砲彈藥刀械管制條例第13條第 4項
      之未經許可持有槍枝主要組成零件罪，原審疏未詳查致未
      予以論處，亦有未洽。
（四）附表Ｃ編號３號所示之子彈，經鑑定結果認具殺傷力，乃
      原判決於附表中記載為無殺傷力，亦有未洽。
（五）附表Ｃ編號２號所示之子彈，已因試射後失去子彈之性質
      ，而非屬違禁物，乃原審疏未詳查致依刑法第38條第 1項
      第1款之規定諭知沒收，亦有未洽。
（六）附表Ｄ編號１號所示之槍管三支，經鑑定結果係屬槍枝主
      要組成零件，應屬違禁物，而應依刑法第38條第1項第1款
      之規定沒收，乃原審疏未詳查致依刑法第38條第1項第2款
      之規定沒收，亦有未洽。
（七）被告應依槍砲彈藥刀械管制條例第18條第4項前段規定減
      輕其刑，已如前述，原審疏未適用，亦有未洽。
四、公訴意旨另以：被告甲○○將附表Ｆ編號２號及３號所示之
    其與侯志詳共同改造之手槍一支及子彈十顆販賣予盧俊成，
    因認被告另涉犯槍砲彈藥刀械管制條例第8條第1項及第12條
    第1項之販賣改造手槍及子彈罪嫌 。經查：被告販賣予盧俊
    成之如附表Ｆ編號２號及３號所示之改造手槍一支及子彈十
    顆，依前所述，均無殺傷力，是自難論以販賣改造手槍及子
    彈罪責，此外復無其他積極証據足資証明附表Ｆ編號２號及
    ３號所示之槍彈具有殺傷力，是被告被訴此部分犯行尚屬不
    能証明，惟公訴意旨認此部分犯行與前揭起訴論罪科刑部分
    犯行即被告販賣槍彈予李政翰之犯行有連續犯之關係，屬裁
    判上一罪，爰不另為無罪之諭知，併此敘明。
五、適用法律
（一）刑事訴訟法第369條第1項前段、第364條 、第299條第1項
      前段、
（二）槍砲彈藥刀械管制條例第8條第1項、第12條第1項 、第13
      條第4項、第18條第4項，刑法第11條前段、第55條、第42
      條第3項、第38條第1項第1款、第2款、第2條 ，修正前刑
      法第28條、第55條後段、第56條、第47條，判決如主文。
本案經檢察官吳忠賢到庭執行職務。
中    華    民    國    97    年     12   月    3     日
                刑事庭第三庭    審判長法  官  陳義仲
                                      法  官  宋明中
                                      法  官  蔡勝雄
以上正本證明與原本無異。
如不服本判決應於收受送達後10日內向本院提出上訴書狀，其未
敘述上訴理由者，並得於提起上訴後10日內向本院補提理由書（
均須按他造當事人之人數附繕本）「切勿逕送上級法院」。
                                      書記官  汪姿秀
中    華    民    國    97    年    12    月    3     日
附錄本案論罪科刑法條：
槍砲彈藥刀械管制條例第8條第1項、第5項
未經許可，製造、販賣或運輸鋼筆槍、瓦斯槍、麻醉槍、獵槍、
空氣槍或第4條第1項第1款所定其他可發射金屬或子彈具有殺傷
力之各式槍砲者，處無期徒刑或5年以上有期徒刑，併科新臺幣1
千萬元以下罰金。
第1項至第3項之未遂犯罰之。
槍砲彈藥刀械管制條例第12條第1項、第5項
未經許可，製造、販賣或運輸子彈者，處1年以上7年以下有期徒
刑，併科新台幣500萬元以下罰金。
第1項至第3項之未遂犯罰之。
槍砲彈藥刀械管制條例第13條第4項
未經許可，持有、寄藏或意圖販賣而陳列第1項所列零件者，處6
月以上5年以下有期徒刑，併科新台幣300萬元以下罰金。
附表Ａ：在陳先救住處查獲之物品
┌─┬───┬─────────┬───┬─────────┬──────────┐
│編│種類  │名              稱│數 量 │備              註│是否沒收及沒收之依據│
│號│區分  │                  │      │                  │                    │
├─┼───┼─────────┼───┼─────────┼──────────┤
│１│槍  枝│改造手槍（含彈匣，│1  支 │甲○○所有寄放在陳│屬違禁物，應依刑法第│
│  │      │槍枝管制編號11021 │      │先救住處          │三十八條第一項第一款│
│  │      │50057號，有殺傷力 │      │                  │之規定宣告沒收      │
│  │      │）                │      │                  │                    │
├─┼───┼─────────┼───┼─────────┼──────────┤
│２│有殺傷│土造子彈（具有殺傷│3  顆 │甲○○所有寄放在陳│同上                │
│  │力之子│力）              │      │先救住處          │                    │
│  │彈    │                  │      │                  │                    │
├─┼───┼─────────┼───┼─────────┼──────────┤
│３│有殺傷│土造子彈（均具有殺│2  顆 │甲○○所有寄放在陳│均已因試射而失去子彈│
│  │力之子│傷力，且均已試射用│      │先救住處          │之性質，而非屬違禁物│
│  │彈    │畢）              │      │                  │，爰不予宣告沒收    │
├─┼───┼─────────┼───┼─────────┼──────────┤
│４│無殺傷│土造子彈（因不具底│1  顆 │甲○○所有寄放在陳│係被告所有，供被告犯│
│  │力之子│火、火藥，結構尚非│      │先救住處          │罪所用之物，應依刑法│
│  │彈    │完整，故尚未具殺傷│      │                  │第三十八條第一項第二│
│  │      │力)               │      │                  │款之規定宣告沒收    │
└─┴───┴─────────┴───┴─────────┴──────────┘
附表Ｂ：在蔡俊懿住處查獲之物品
┌─┬───┬─────────┬───┬─────────┬──────────┐
│編│種類  │名              稱│數  量│備              註│是否沒收及沒收之依據│
│號│區分  │                  │      │                  │                    │
├─┼───┼─────────┼───┼─────────┼──────────┤
│１│槍砲  │8釐米改造手槍（含 │1  支 │甲○○所有寄放在蔡│屬違禁物，應依刑法第│
│  │      │彈匣，槍枝管制編號│      │俊懿住處          │三十八條第一項第一款│
│  │      │0000000000號，有殺│      │                  │之規定宣告沒收      │
│  │      │傷力）            │      │                  │                    │
├─┼───┼─────────┼───┼─────────┼──────────┤
│２│有殺傷│子彈（已於鑑驗時試│1  顆 │甲○○所有寄放在蔡│已因試射而失去子彈之│
│  │力之子│射用畢，可擊發，具│      │俊懿住處          │性質，而非屬違禁物，│
│  │彈    │有殺傷力）        │      │                  │爰不予宣告沒收      │
├─┼───┼─────────┼───┼─────────┼──────────┤
│３│無殺傷│子彈（於鑑驗時無法│1  顆 │甲○○所有寄放在蔡│係被告所有，供被告犯│
│  │力之子│擊發，無殺傷力）  │      │俊懿住處          │罪所用之物，應依刑法│
│  │彈    │                  │      │                  │第三十八條第一項第二│
│  │      │                  │      │                  │款之規定宣告沒收    │
└─┴───┴─────────┴───┴─────────┴──────────┘
附表Ｃ：在李政翰住處查獲之物品（其中子彈僅九顆）
┌─┬───┬─────────┬───┬───┬─────────┬──────────┐
│編│種類  │名              稱│數  量│所有人│備              註│是否沒收及沒收依據  │
│號│區分  │                  │      │      │                  │                    │
├─┼───┼─────────┼───┼───┼─────────┼──────────┤
│１│槍  枝│8釐米改造手槍（含 │1  支 │李政翰│向甲○○、侯志詳購│屬違禁物，應依刑法第│
│  │      │彈匣，槍枝管制編號│      │      │得                │三十八條第一項第一款│
│  │      │0000000000號，有殺│      │      │                  │之規定宣告沒收      │
│  │      │傷力）            │      │      │                  │                    │
├─┼───┼─────────┼───┼───┼─────────┼──────────┤
│２│有殺傷│子彈（均有殺傷力）│6  顆 │李政翰│向甲○○、侯志詳購│同上                │
│  │力子彈│                  │      │      │得                │                    │
├─┼───┼─────────┼───┼───┼─────────┼──────────┤
│３│有殺傷│子彈（均有殺傷力，│4  顆 │李政翰│向甲○○、侯志詳購│已因試射而失去子彈之│
│  │力子彈│其中一顆係李政翰於│      │      │得                │性質，而非屬違禁物，│
│  │      │購買時試射用畢，其│      │      │                  │爰不予宣告沒收      │
│  │      │餘三顆係鑑驗時試射│      │      │                  │                    │
│  │      │用畢）            │      │      │                  │                    │
└─┴───┴─────────┴───┴───┴─────────┴──────────┘
附表Ｄ：在蔡金龍住處查獲之物品
┌─┬───┬─────────┬───┬─────────┬──────────┐
│編│ 種類 │名              稱│數 量 │備              註│沒    收    依    據│
│號│      │                  │      │                  │                    │
├─┼───┼─────────┼───┼─────────┼──────────┤
│１│槍砲主│土造金屬槍管二支及│3  支 │甲○○、侯志詳共有│屬於違禁物，應依刑法│
│  │要組成│改造金屬槍管一支  │      │                  │第三十八條第一項第一│
│  │零件  │                  │      │                  │款之規定宣告沒收    │
├─┼───┼─────────┼───┼─────────┼──────────┤
│２│材  料│改造槍身          │2  支 │甲○○、侯志詳共有│刑法第38條第1項第2款│
├─┼───┼─────────┼───┼─────────┼──────────┤
│３│材  料│槍把護木版        │4  片 │甲○○、侯志詳共有│刑法第38條第1項第2款│
├─┼───┼─────────┼───┼─────────┼──────────┤
│４│材  料│彈簧              │8  支 │甲○○、侯志詳共有│刑法第38條第1項第2款│
├─┼───┼─────────┼───┼─────────┼──────────┤
│５│材  料│槍身零件          │1  批 │甲○○、侯志詳共有│刑法第38條第1項第2款│
│  │      │1.復進簧桿、2.復進│      │                  │                    │
│  │      │簧、3.扳機、4.擊錘│      │                  │                    │
│  │      │5.撞針座、6.抓子勾│      │                  │                    │
│  │      │7.扳機連桿、8.槍管│      │                  │                    │
│  │      │基座、9.塑膠撞針  │      │                  │                    │
├─┼───┼─────────┼───┼─────────┼──────────┤
│６│材  料│鞭炮              │1  個 │甲○○、侯志詳共有│刑法第38條第1項第2款│
│  │      │                  │      │                  │                    │
├─┼───┼─────────┼───┼─────────┼──────────┤
│７│工  具│改造槍枝工具      │1  批 │甲○○、侯志詳共有│刑法第38條第1項第2款│
├─┼───┼─────────┼───┼─────────┼──────────┤
│８│材  料│底火（均屬玩具底火│121發 │甲○○、侯志詳共有│刑法第38條第1項第2款│
│  │      │帽）              │      │                  │                    │
├─┼───┼─────────┼───┼─────────┼──────────┤
│９│材  料│改造子彈半成品，其│171顆 │甲○○、侯志詳共有│刑法第38條第1項第2款│
│  │      │中十一顆係土造子彈│      │                  │                    │
│  │      │，因不具底火、火藥│      │                  │                    │
│  │      │，非為完整之子彈結│      │                  │                    │
│  │      │構，均不具殺傷力；│      │                  │                    │
│  │      │其餘則均係土造金屬│      │                  │                    │
│  │      │彈殼              │      │                  │                    │
├─┼───┼─────────┼───┼─────────┼──────────┤
│10│材  料│滑套              │2  個 │甲○○、侯志詳共有│刑法第38條第1項第2款│
├─┼───┼─────────┼───┼─────────┼──────────┤
│11│材  料│彈頭原料          │1  批 │甲○○、侯志詳共有│刑法第38條第1項第2款│
│  │      │長短不一銅棒      │      │                  │                    │
├─┼───┼─────────┼───┼─────────┼──────────┤
│12│材  料│彈頭              │24 顆 │甲○○、侯志詳共有│刑法第38條第1項第2款│
├─┼───┼─────────┼───┼─────────┼──────────┤
│13│材  料│底火藥            │3  排 │甲○○、侯志詳共有│刑法第38條第1項第2款│
│  │      │72顆              │      │                  │                    │
├─┼───┼─────────┼───┼─────────┼──────────┤
│14│材  料│火藥              │1  罐 │甲○○、侯志詳共有│刑法第38條第1項第2款│
│  │      │                  │      │                  │                    │
├─┼───┼─────────┼───┼─────────┼──────────┤
│15│材  料│1土造金屬槍管半成 │18 枝 │甲○○、侯志詳共有│刑法第38條第1項第2款│
│  │      │ 品八枝。         │      │                  │                    │
│  │      │2金屬槍管(內具阻鐵│      │                  │                    │
│  │      │ )九枝。          │      │                  │                    │
│  │      │3已損壞之土造金屬 │      │                  │                    │
│  │      │ 槍管(彈室已破裂) │      │                  │                    │
│  │      │ 一枝 。          │      │                  │                    │
└─┴───┴─────────┴───┴─────────┴──────────┘
附表Ｅ：在王維成住處查獲之物品
┌─┬───┬─────────┬───┬─────────┬──────────┐
│編│ 種類 │名              稱│數 量 │備              註│沒    收    依    據│
│號│      │                  │      │                  │                    │
├─┼───┼─────────┼───┼─────────┼──────────┤
│１│工  具│銼刀              │2 支  │甲○○、侯志詳共有│刑法第38條第1項第2款│
├─┼───┼─────────┼───┼─────────┼──────────┤
│２│材  料│銅條              │2 條  │甲○○、侯志詳共有│刑法第38條第1項第2款│
│  │      │                  │      │                  │                    │
├─┼───┼─────────┼───┼─────────┼──────────┤
│３│材  料│彈簧：1長2短      │3 條  │甲○○、侯志詳共有│刑法第38條第1項第2款│
├─┼───┼─────────┼───┼─────────┼──────────┤
│４│工  具│萬用鉗            │1 支  │甲○○、侯志詳共有│刑法第38條第1項第2款│
├─┼───┼─────────┼───┼─────────┼──────────┤
│５│工  具│油壓鉗            │1 支  │甲○○、侯志詳共有│刑法第38條第1項第2款│
├─┼───┼─────────┼───┼─────────┼──────────┤
│６│材  料│手槍槍管：因內具阻│1 支  │甲○○、侯志詳共有│刑法第38條第1項第2款│
│  │      │鐵，非經加工不能供│      │                  │                    │
│  │      │組成槍枝之用，故非│      │                  │                    │
│  │      │屬槍枝主要組成零件│      │                  │                    │
├─┼───┼─────────┼───┼─────────┼──────────┤
│７│工  具│鑽頭              │20支  │甲○○、侯志詳共有│刑法第38條第1項第2款│
├─┼───┼─────────┼───┼─────────┼──────────┤
│８│工  具│手持電動砂輪機    │1 支  │甲○○、侯志詳共有│刑法第38條第1項第2款│
├─┼───┼─────────┼───┼─────────┼──────────┤
│９│工  具│砂紙              │4 張  │甲○○、侯志詳共有│刑法第38條第1項第2款│
├─┼───┼─────────┼───┼─────────┼──────────┤
│10│工  具│砂輪機磨片        │4 片  │甲○○、侯志詳共有│刑法第38條第1項第2款│
└─┴───┴─────────┴───┴─────────┴──────────┘
附表Ｆ：未扣案之物品
┌─┬───┬─────────┬───┬─────────┬──────────┐
│編│種類  │品名              │數量  │備              註│是否沒收及沒收之依據│
│號│區分  │                  │      │                  │                    │
├─┼───┼─────────┼───┼─────────┼──────────┤
│１│不具殺│不詳              │1 顆  │甲○○在蔡金龍住處│未扣案，因不具殺傷力│
│  │傷力之│                  │      │製造              │，且非違禁物，未免執│
│  │子彈  │                  │      │                  │行困難，不予宣告沒收│
├─┼───┼─────────┼───┼─────────┼──────────┤
│２│不具殺│銀色8釐米改造     │1 支  │甲○○、侯志詳製造│未扣案，因不具殺傷力│
│  │傷力之│手槍（附彈匣）    │      │後，販售予盧俊成  │，且屬第三人盧俊成所│
│  │槍枝  │                  │      │                  │有，爰不予宣告沒收  │
├─┼───┼─────────┼───┼─────────┼──────────┤
│３│不具殺│改造子彈          │10顆  │甲○○、侯志詳製造│同上                │
│  │傷力之│                  │      │後，販售予盧俊成  │                    │
│  │子彈  │                  │      │                  │                    │
└─┴───┴─────────┴───┴─────────┴──────────┘


司法院資訊處製作；財團法人民間司法改革基金會備份。
